臺灣高等法院高雄分院刑事判決　　　　　　　　　　九十年度上訴字第一九三六號
　　上　訴　人
　　即　被　告　丙○○
　　指定辯護人　本院甲設辯護人李佩娟
右上訴人因殺人未遂案件，不服臺灣高雄地方法院九十年度訴字第一八三一號中華民
國九十年十一月十四日第一審判決（起訴案號：臺灣高雄地方法院檢察署九十年度偵
字第一一五四五號），提起上訴，本院判決如左：
      主  文
原判決撤銷。
丙○○殺人未遂，處有期徒刑伍年捌月。
      事  實
一、丙○○因女友陳婉萍欲與之分手，乃於民國（下同）九十年五月一日上午零時三
    十分許，騎友人機車至高雄縣鳳山市○○路六之二號陳婉萍住處，邀約陳婉萍協
    談以圖挽回，二人正在陳婉萍住處對面之機車道談話之際，陳婉萍之新男友乙○
    ○適至該處，乙○○見狀即質問丙○○：「你想怎麼樣？」，二人因而發生口角
    ，乙○○即持高爾夫球桿攻擊丙○○，丙○○一時氣憤，亦至機車上原欲取機車
    大鎖，忽見機車內有長約三十甲分類似生魚片刀之尖刀一把，即基於殺人之犯意
    ，口喊要給你死，旋持該刀連續砍殺乙○○之頭部、身體、四肢共五刀，乙○○
    則持高爾夫球桿抵抗，嗣乙○○之高爾夫球桿遭砍落地上，乙○○仍以手抵抗，
    致受有顱頂部割裂傷約長六甲分、右腋下刺傷約長二甲分深二甲分、左大腿上方
    刺傷約長一甲分、左大拇指割裂傷約長二甲分、大拇指屈曲肌腱切斷、神經血管
    切斷、右臂刺傷約長一甲分等傷害。乙○○終於不敵，逃至機車處欲騎乘離開現
    場，惟丙○○仍在後緊跟追趕，因乙○○及時騎機車離開，丙○○未能趕上而殺
    人未遂。丙○○隨後騎機車至澄清湖附近將該刀丟棄。
二、案經乙○○訴請高雄縣警察局鳳山分局報請台灣高雄地方法院檢察署檢察官偵查
    起訴。
      理  由
一、右揭事實，迭據上訴人即被告丙○○（下稱被告）坦承不諱，核與被害人乙○○
    之指述大致相符，且經證人陳婉萍證述明確，並有鄭綜合醫院驗傷診斷一紙附卷
    可稽；再參以被告所持刀械係一長約三十甲分類似生魚片刀之尖刀，此為被害人
    在警訊陳明，被告並持之將被害人之高爾夫球桿砍落地上，及砍殺被害人致受有
    顱頂部割裂傷、右腋下刺傷、左大腿上方刺傷、左大拇指割裂傷、大拇指屈曲肌
    腱切斷、神經血管切斷、右臂刺傷等傷害，足見該刀之鋒利，又被告供承明知持
    該鋒利刀械砍殺被害人，會致生死亡結果（見偵查卷第五頁正、反面），猶口喊
    要給你死，並持該刀揮砍被害人遍佈頭部、身體及四肢，而頭部、腋下均屬人體
    之要害部位，持鋒利尖刀砍殺，足以致人於死，為一般人所具之常識，被告亦可
    得而知，被告竟持該刀揮砍之，被害人顱頂部雖僅受有割裂傷約長六甲分，但右
    腋下遭刺傷約長二甲分深二甲分，其後被害人不敵欲逃離現場時，被告猶不作罷
    ，仍在後緊跟追趕，被告有殺人犯意及殺意甚堅，甚為明確。從而被告殺人之犯
    行，應堪認定。
二、核被告所為，係犯刑法第二百七十一條第二項、第一項之殺人未遂罪。被告已著
    手於犯罪行為之實施，而未至死亡之結果，為未遂犯，乃依刑法第二十六條前段
    規定，減輕其刑。
三、原審以被告事證明確，予以論罪科刑，固非無見，惟原判決就被告所持刀械並非
    違禁物，且業已丟棄而滅失，乃不應宣告沒收，未予論述，尚有疏漏。被告上訴
    意旨指摘原判決量刑過重，且原判決亦有上述可議之處，本院自應撤銷改判。爰
    審酌被告前未曾犯罪，有台灣高等法院被告全國前案紀錄表在卷足憑，且甫年滿
    十九歲，年輕識淺，智慮未深，因感情受挫，復遭被害人先持高爾夫球桿攻擊，
    一時氣憤，而有此犯行，犯後亦坦承犯行，然迄今未賠償被害人達成民事和解等
    一切情狀，量處有期徒刑五年八月。又被告所持刀械非違禁物，並業已丟棄而滅
    失，乃不應宣告沒收。
據上論結，應依刑事訴訟法第三百六十九條第一項前段、第三百六十四條、第二百九
十九條第一項前段、刑法第二百七十一條第二項、第一項、第二十六條前段，判決如
主文。
本案經檢察官彭南雄到庭執行職務。
中    華    民    國     九十一     年       二       月     五   日
                              臺灣高等法院高雄分院刑事第二庭
                                  審判長法官  曾永宗
                                        法官  邱永貴
                                        法官  郭玫利
右正本證明與原本無異
如不服本判決應於收受判決後十日內向本院提出上訴書狀，其未述上訴理由者，並
得於提起上訴後十日內向本院補提理由書（均須按他造當事人之人數附繕本）「切勿
逕送上級法院」。
                                      書記官  高惠珠
中    華    民    國     九十一     年       二       月     七   日
附錄本判決論罪科刑法條
刑法第二百七十一條：
殺人者，處死刑、無期徒刑或十年以上有期徒刑。
前項之未遂犯罰之。
預備犯第一項之罪者，處二年以下有期徒刑。
                                                                  Ｊ
